臺灣高等法院臺中分院刑事判決　　　　 96年度上易字第133號
上　訴　人　臺灣臺中地方法院檢察署檢察官
被　　　告　甲○○
　　　　　　乙○○
　　　　　　丁○○
　　　　　　辛○○
上四人共同
指定辯護人　庚○○（即本院公設辯護人）
上列上訴人因被告傷害案件，不服臺灣臺中地方法院95年度易字
第2094號中華民國95年9月22日第一審判決（起訴案號：臺灣臺
中地方法院檢察署95年度調偵字第32號），提起上訴，本院判決
如下：
    主  文
原判決撤銷。
甲○○共同傷害人之身體，處有期徒刑壹年。
乙○○、辛○○、丁○○共同傷害人之身體，各處有期徒刑捌月
。
    事  實
一、甲○○（綽號「紅兵」）於民國九十四年五月二十一日晚間
    ，在臺中縣梧棲鎮○○里○○路一八○號「銀櫃自助ＫＴＶ
    」三○二包廂內，因細故與己○○、戊○○兄弟發生口角，
    因而心生不滿，以電話聯絡乙○○（綽號「文丁」）、辛○○（綽號「開仔」）、丁○○（綽號「邱仔」）及真實姓名
    、年籍不詳之成年男子十數人，其等基於傷害之犯意聯絡，
    於同年月二十二日凌晨一時四十九分許（原審誤載為「一時
    五十五分」），在己○○、戊○○與友人楊智傑、田倩雯、
    楊儒銘欲離開「銀櫃自助ＫＴＶ」之際，在「銀櫃自助ＫＴ
    Ｖ」前，分別由甲○○持磚塊、乙○○持伸縮警棍、辛○○
    持球棒（原審誤載為「木棍」）、丁○○持狼牙棒，及其他
    真實姓名、年籍不詳之成年男子持不詳物品，共同毆打己○○、戊○○，致己○○受有頭部外傷併顱骨凹陷性骨折、左
    側顱內出血、右耳撕裂傷、左手臂、右手臂（原審漏載左手
    臂、右手臂撕裂傷）及背部多處撕裂傷等傷害，戊○○則受
    有左手第三指肌腱斷裂、頭部外傷併腦挫傷等傷害。
二、案經己○○、戊○○訴由臺中縣警察局清水分局報請臺灣臺
    中地方法院檢察署檢察官偵查起訴。
    理  由
一、上開事實訊據被告甲○○、乙○○、辛○○、丁○○於警詢
    、偵查及審理時坦白承認，核與告訴人己○○、戊○○於警
    詢、偵查中之指述，及證人楊智傑、田倩雯於警詢、偵查中
    暨證人楊儒銘、陳志偉於警詢中之證述情節相符，並有「銀
    櫃自助ＫＴＶ」監視錄影光碟片二張扣案，及童綜合醫院診
    斷證明書二紙（見6663號偵卷第84、85頁）、告訴人己○○
    、戊○○受傷照片二五幀（見同上卷第86、87、133、134頁
    ）、警員繪製案發現場圖一紙（見同上卷第105頁）、現場
    監視錄影光碟翻拍照片四十六幀（見同上卷第89至104 頁、
    本院卷第78至88頁）附卷可稽。而且，扣案之光碟片經本院
    勘驗結果發現：
  (一)05/05/22,01：48：15，大廳入口(2)鏡頭畫面，大門口外出
    現不尋常人群聚集。
    05/05/22,01：48：55，大門左側(2)鏡頭畫面，自畫面右邊
    陸續出現十數輛機車之人群聚集。
  (二)05/05/22,01：49：18，大廳入口(2)鏡頭畫面，大門口馬路
    邊出現數人追打一人情景。被害人由畫面左邊出現，往畫面
    右邊逃離，行為人等則追打之。
  (三)05/05/22,01：49：24，大門右側(1)鏡頭畫面，左邊出現被
    害人及出手毆打之人，有二人分持棍棒攻擊被害人，但是畫
    面模糊看不清楚，毆打及被打之人的臉孔。
    05/05/22,01：49：24，大門左側(2)鏡頭畫面，其畫面左邊
    之攻擊人群中，出現有人揮舞棍棒物攻擊被害人。
  (四)05/05/22,01：49：29，大門右側(1)鏡頭畫面，原先二名攻
    擊被害人之人，繼續持棍棒物攻擊被害人；另有一名身穿黑
    衣與牛仔長褲男子以及淺色上衣牛仔長褲男子分持棍棒物加
    入攻擊行為。至此共有四人攻擊被害人。
  (五)05/05/22,01：49：30，大門右側(1)鏡頭畫面，除上述四人
    攻擊被害人外，至此另一名身穿白色短袖上衣、黑色背心男
    子亦徒手加入攻擊行為。至此共有五人攻擊被害人。
  (六)05/05/22,01：49：32，大門右側(1)鏡頭畫面，被害人開始
    朝畫面右上角方向逃離，所有攻擊者持續徒手或揮舞棍棒物
    追擊被害人。旁觀者（圍觀者）約有四至五名。
  (六)05/05/22,01：49：38，大門右側(1)鏡頭畫面，被害人、被
    告等行為人及旁觀者等人因追擊而陸續離開畫面。
  (七)05/05/22,01：50：01，大門右側(1)鏡頭畫面，被告辛○○
    手持球棒自畫面右邊走向畫面左邊離開現場。
  (八)05/05/22,01：50：25，大門右側(1)鏡頭畫面，被告丁○○
    手持疑似狼牙棒之物自畫面右邊跑向畫面左邊離開現場。
  (九)05/05/22.01.59.20，大門右側(1)鏡頭畫面，身穿防彈背心
    之警員二人到達現場。
  (十)其他鏡頭之監視畫面，均與本件傷害或殺人未遂過程無關。
    以上監視錄影光碟內容，業經本院勘驗無訛，製有勘驗筆錄
    在卷（見本院卷第75至77頁）。由上益徵被告甲○○等四人
    之自白與事實相符，應堪採信。本件事證已臻明確，自應依
    法論科。
二、雖檢察官上訴意旨略以：被害人（即告訴人）與被告等人素
    不相識，更無宿怨，僅因細故發生口角，被告甲○○即召集
    十餘人手持凶器砍殺被害人，致被害人倒地不起，此時被告
    等趁被害人無力反抗時仍繼續砍殺，並高呼「給他死」，直
    至有人喊警察來了才鳥獸散，此過程經證人田靖雯指證甚詳
    ，並有監視器錄影光碟可證，被害人送醫時曾發病危通知，
    可見被告等係殺人未遂云云。按刑法上殺人未遂罪與傷害罪
    之區別，應視加害人有無殺意以為斷，至於受傷處所是否致
    命部位，及傷痕之多寡，輕重如何，僅足供認定有無殺意之
    參考，尚不能為區別殺人與傷害之絕對標準（最高法院十九
    年上字第七一八號判例意旨參照）。經查：
　(一)告訴人己○○、戊○○遭被告甲○○、乙○○、辛○○、丁○○及真實姓名、年籍不詳之成年男子十數人毆打確有造成
    前開傷害之情形，已如前述；又告訴人己○○受傷後，於九
    十四年五月二十二日在童綜合醫院急診時，該院確曾發出病
    危通知，由其家屬代表黃淑美簽收乙節，也有該院病危通知
    影本一紙在卷（見調偵字第32號卷第44頁）。
  (二)惟查，告訴人己○○、戊○○與被告甲○○、乙○○、辛○○、丁○○等人素無仇隙，此為告訴人己○○、戊○○陳明
  　無誤。而被告甲○○等人在追打被害人之際，被告乙○○有
    以台語喊叫「打給他死」乙節，同經證人田靖雯於警詢、偵
    查中證述明確（見6663號偵卷第62、128頁）。然證人田靖
    雯於警詢、偵查中之證詞，並未提及案發當時有人喊「警察
    來了」，被告等人才散去等詞，而監視錄影光碟經勘驗後，
    也未發現有人喊「警察來了」，是以，被告等人是否因有人
    喊「警察來了」，才各自散去，並無客觀證據可資稽考，尚
    難為此事實認定。又一般毆打時，為助長己方氣勢，而口出
    惡言情形，乃事所常有，並不得僅以為傷害行為時口出「給
    他死」之言語，即驟認有殺人之犯意，尚應就實際上之犯行
    予以客觀觀察後，始得確認犯意究係為何。
  (三)再者，本件被告甲○○等人毆打告訴人己○○、戊○○時，
    雖分別攜帶磚塊、球棒等物，且在告訴人逃跑之際，有追逐
    之行為。然而，被告甲○○等人並未持有刀械、槍彈等可立
    即致人於死之凶器，業經本院勘驗監視錄影光碟甚明，而且
    ，被告甲○○等人係於當日凌晨約一時四十八分十五秒開始
    聚集，一時四十九分十八秒開始追打告訴人，一時五十分零
    一秒被告等人開始離開現場乙情，此亦經本院勘驗錄影光碟
    確認如前。再觀告訴人己○○、戊○○所受之傷害，己○○
    所受顱骨骨折之傷勢雖較嚴重，但其所受其他傷勢集中於背
    部、右手臂、左手臂，至戊○○則受有左手第三指肌腱斷裂
    、頭部外傷併腦挫傷等傷害，有上開診斷證明書二紙、受傷
    照片等在卷為憑（己○○左右手臂傷勢部分雖未記載於診斷
    證明書，但見6663號偵卷第86頁受傷照片，可知己○○確實
    受有左右手臂多處傷害）。可見，被告甲○○等人開始追逐
    毆打告訴人之時間約一分鐘，且未持可立即致人於死之刀槍
    （持球棒、磚塊等），告訴人所受傷勢復多集中於雙手、背
    部，被告甲○○等人與告訴人又素無深仇素怨，凡此，均難
    認被告甲○○等人，有何殺人之犯意，檢察官此部分所述，
    尚無可採。
三、論罪科刑部分：
　(一)核被告甲○○、乙○○、辛○○、丁○○所為，均係犯刑法
  　第二百七十七條第一項之傷害罪。被告等與十數名真實姓名
    年籍不詳之成年男子間，就上開傷害犯行，有犯意聯絡與行
    為分擔，為共同正犯。被告等夥同前開十多名不詳年籍、姓
    名之成年男子共同毆打告訴人己○○、戊○○，係以一共同
    傷害行為同時侵害告訴人二人之身體法益，乃一行為觸犯數
    罪名，為想像競合犯，依刑法第五十五條規定，應從一重論
    以傷害罪一罪。
  (二)查被告甲○○、乙○○、辛○○、丁○○行為後，刑法第三
　　十三條第五款業於九十四年二月二日修正公布，並自九十五
  　年七月一日起施行；修正後刑法第三十三條第五款規定「罰
    金：新臺幣一千元以上，以百元計算之。」與修正前刑法第
    三十三條第五款規定「罰金：一元以上。」不同。比較新舊
    法結果，以舊法較有利於行為人，故依刑法第二條第一項前
    段規定，本案關於刑法第二百七十七條第一項之傷害罪之法
    定刑罰金部分，自應適用行為時之法律即修正前刑法第三十
    三條第五款規定決定其罰金部分之法定刑。
四、原審認被告罪證明確，予以論罪科刑，固非無見。惟按刑罰
    之量定，固屬法院自由裁量之職權行使，惟刑事審判之量刑
    ，在於實現刑罰權之分配的正義，故法院對科刑判決之被告
    量刑，應符合罪刑相當原則，使罰當其罪，以契合人民之法
    律感情，此所以刑法第五十七條明定科刑時應審酌一切情狀
    ，尤應注意該條所列各款情形，以為科刑輕重之標準。查告
    訴人己○○、戊○○與被告甲○○等人素無仇隙，僅因在Ｋ
    ＴＶ之公共場所一時口角，被告甲○○即糾眾追逐毆打己○○、戊○○，且其等毆打行為造成己○○顱骨骨折、背部及
    左右手臂多處撕裂傷，傷勢非輕，其犯案情節與一般相互鬥
    毆不同，被告甲○○等人犯罪情節造成損害顯然較重；又被
    告甲○○等人犯後至今未與告訴人和解，原審判決竟僅判處
    被告甲○○有期徒刑七月，被告乙○○、辛○○、丁○○各
    有期徒刑五月，顯然過輕，而有未恰。檢察官上訴意旨請求
    判決被告四人為殺人未遂罪部分，固無理由，但其上訴意旨
    ，另指摘原審量刑過輕，不足以懲戒被告四人惡行部分，為
    有理由，自應由本院撤銷改判。爰審酌被告甲○○等四人，
    因甲○○在ＫＴＶ內與己○○、戊○○發生口角之細故，即
    以電話糾集被告乙○○、辛○○、丁○○及其他不詳成年人
    十數人，在ＫＴＶ之公共場所前，無視於其等可能被經過路
    人或監視器錄影存證，猶公然下手，可見其等惡性匪輕，被
    告甲○○為倡議糾眾之人，應負較重刑責，被告乙○○、丁○○、辛○○係經甲○○電邀前往現場行兇，其等屬被動配
    合之角色，責任較輕，又其等分持磚塊、球棒等物追逐毆打
    告訴人，造成之傷勢損害亦屬鉅大，復未與告訴人和解賠償
    損害，其等犯後態度不佳，但在偵審中尚能坦承犯行，節省
    國家司法資源，及其等犯罪之動機、所受之刺激、犯罪手段
    等一切情狀，分別量處如主文第二項、第三項所示之刑，以
    資懲儆。
五、本件被告乙○○經合法傳喚，無正當理由不到庭，爰依刑事
    訴訟法第三百七十一條之規定，不待其陳述，逕行判決。
據上論結，應依刑事訴訟法第三百六十九條第一項前段、第三百
六十四條、第二百九十九條第一項前段、第三百七十一條，刑法
第二條第一項前段、第二百七十七條第一項、（修正前）第二十
八條、第五十五條，罰金罰鍰提高標準條例第一條前段，判決如
主文。
本案經檢察官丙○○到庭執行職務。
中　　華　　民　　國　　96　　年　　7 　　月　　5 　　日
            刑事第八庭    審判長法　官  羅  得  村
                                法　官  張  靜  琪
                                法　官  陳  宏  卿
上列正本證明與原本無異。
被告不得上訴。
檢察官就殺人未遂罪部分得上訴。
如不服本判決應於收受送達後十日內向本院提出上訴書狀，其未
敘述上訴之理由者並得於提起上訴後十日內向本院補提理由書（
均須按他造當事人之人數附繕本）。
                                書記官  柯  孟  伶
中　　華　　民　　國　　96　　年　　7 　　月　　5 　　日
【附錄論罪科行法條】
刑法第271條
殺人者，處死刑、無期徒刑或 10 年以上有期徒刑。
前項之未遂犯罰之。
預備犯第 1 項之罪者，處 2 年以下有期徒刑。罰金。
